最高法院民事裁定　　　　　　　九十六年度台抗字第五四三號
再 抗告 人　甲○○
訴訟代理人　彭冀湘律師
上列再抗告人因與相對人乙○○間聲請假扣押事件，對於中華民
國九十六年六月七日台灣高等法院台南分院裁定（九十六年度抗
字第一二九號），提起再抗告，本院裁定如下：
    主  文
原裁定廢棄，應由台灣高等法院台南分院更為裁定。
    理  由
按民國九十二年二月七日新修正之民事訴訟法第五百二十六條第
二項，已將「債權人雖未為前項釋明，如就債務人所應受之損害
已供法院所定之擔保者，得命為假扣押」規定，修正為「前項釋
明如有不足，而債權人陳明願供擔保或法院認為適當者，法院得
定相當之擔保，命供擔保後為假扣押」，以與同條第一項規定「
請求及假扣押之原因，應釋明之」相呼應。是請求及假扣押之原
因，債權人如絲毫未予釋明，縱就債務人所應受之損害供法院所
定之擔保者，亦不得命為假扣押，必因釋明而有不足，並經債權
人陳明願供擔保或法院認為適當者，始得命供擔保後為假扣押。
本件相對人以再抗告人駕駛自小客車撞及其夫蔡雲生死亡，再抗
告人業經台南區車輛行車肇事鑑定委員會鑑定，認應負過失侵權
行為責任，頃聞再抗告人正隱匿財產中，為確保債權，如非先實
施假扣押，將來恐有難於強制執行之虞，因向台灣台南地方法院
（下稱台南地院）聲請假扣押，經台南地院准其以五十萬元供擔
保後，得對再抗告人之財產於新台幣（下同）五百萬元之範圍內
為假扣押，再抗告人不服提起抗告。原法院以：相對人就其主張
之請求及假扣押之原因，已據提出戶籍謄本、車輛行車事故鑑定
委員會函等件，為相當之釋明。且依民事訴訟法第五百二十二條
第一項、第五百二十六條第一項、第二項規定及本院六十一年台
上字第五八九號判例，釋明如有不足，相對人陳明願供擔保者，
法院即得定相當之擔保，命供擔保後為假扣押，況相對人對再抗
告人本案之損害賠償債權是否存在，及得請求賠償之金額若干，
亦非保全程序所應審認之事項，再抗告人之抗告為無理由，因以
裁定駁回其抗告。惟按民事訴訟法第五百二十三條第一項規定，
假扣押，非有日後不能強制執行或甚難執行之虞者，不得為之。
所謂不能強制執行，如債務人浪費財產、增加負擔或就其財產為
不利益之處分，將成為無資力之情形等是，所謂甚難執行之虞者
，如債務人將移住遠方或逃匿是也。查相對人提出之上開書證，
僅係「請求之原因」之釋明，其對如何合於上開「假扣押之原因
」包括其主張再抗告人隱匿財產之事實，並未提出任何可使法院
信其為真實之釋明，原裁定援引之本院六十一年台上字第五八九
號判例，復因上開第五百二十六條之修正，業已不再援用，原法
院仍執之並以上述理由，遽准為假扣押之裁定，依上說明，即難
謂無適用法規顯有錯誤之情形，且所涉及之法律見解亦具有原則
上之重要性。再抗告論旨，執以指摘原裁定不當，求予廢棄，不
能認為無理由。
據上論結，本件再抗告為有理由。依民事訴訟法第四百九十五條
之一第二項、第四百七十七條第一項、第四百七十八條第二項，
裁定如主文。
中　　華　　民　　國　九十六　年　　八　　月　 十六 　日
                      最高法院民事第八庭
                          審判長法官  朱　建　男
                                法官  顏　南　全
                                法官  蘇　清　恭
                                法官  葉　勝　利
                                法官  黃　義　豐
      本件正本證明與原本無異
                                      書  記  官
中　　華　　民　　國　九十六　年　　八　　月　二十七　日
                                                      ｚ
